【裁判字號】    99,基簡,337
【裁判日期】    990730
【裁判案由】    給付工程款
【裁判全文】
臺灣基隆地方法院基隆簡易庭民事判決
原      告  萬達電信事業有限公司
法定代理人  甲○○
訴訟代理人  侯傑中律師
被      告  建德鑫工程有限公司
法定代理人  乙○○
訴訟代理人  丙○○
上列當事人間請求給付工程款事件，本院於中華民國99年7 月21
日言詞辯論終結，判決如下：
    主  文
被告應給付原告新台幣肆拾柒萬仟玖佰肆拾肆元，及自民國九
十九年四月二十三日起至清償日止，按週年利率百分之五計算之
利息。
原告其餘之訴駁回。
訴訟費用由被告負擔十分之九，餘由原告負擔。
本判決第一項得假執行。但被告以新台幣肆拾柒萬仟玖佰肆拾
肆元為原告預供擔保後，得免為假執行。
原告其餘假執行之聲請駁回。
    事實及理由
一、原告主張：被告係國防部總政治作戰局「基隆市海光一村新
    建統包工程」之統包廠商，被告承包該工程之機電工程後，
    將電信工程、共同天線工程、數位監試工程、保全對講工程
    及停車場工程等弱電工程（下稱系爭工程）交由原告承攬，
    原告在承攬前，於民國96年10月間分別將相關弱電設備送審
    資料送請被告辦理送審，被告再送交監造單位萬鼎工程服務
    股份有限公司（下稱萬鼎公司）審查，萬鼎公司於97年1 月
    7 日同意備查，被告始於97年3 月12日以送審備查之設備資
    料製作估價單，與原告簽訂工程合約書。原告於簽訂合約後
    ，依送審之設備型錄施工，系爭工程於98年6 月12日完工，
    經業主驗收合格，被告本應於99年1 月12日給付尾款，但被
    告卻以業主針對原告承攬之施作項目扣款為由，逕自應給付
    予原告之尾款中扣除新台幣（下同）50萬3,944 元，其中除
    LED 及LCD 之價差扣款2 萬4,000 元應由原告負責外，其餘
    47萬9,944 元之扣款項目，原告均依約施作，無違約情形，
    被告拒絕給付此部分之尾款非屬合理等情。並聲明：（一）
    被告應給付原告47萬9,944 元，及自起訴狀繕本送達被告之
    翌日起至清償日止，按週年利率百分之5 計算之利息。（二
    ）願供擔保，請准宣告假執行。
二、被告則以：原告與被告就系爭工程簽訂之工程合約書第4 條
    約定：「一、一切遵照甲方（即被告）所提供之原始估價單
    ，…，並負責對甲方業主之驗收合格。三、乙方（即原告）
    對於承攬業務須負完成責任，無論故意、過失、直接或間接
    ，均絕不以任何理由推諉、搪塞或托延。」因系爭工程完成
    後，被告之業主即國防部總政治作戰局進行驗收，認驗收不
    合格，原告雖主張已經萬鼎公司同意備查，然業主未表示同
    意，兩造既約定由原告負責對被告之業主驗收合格，則在原
    告取得業主驗收合格之前，給付條件尚未成就，被告即得拒
    絕給付款項等情，資為抗辯。並聲明：（一）駁回原告之訴
    。（二）如受不利判決，願供擔保請求免為假執行。
三、兩造不爭執之事項
    原告主張其於96年10月間將系爭工程之產品規格型錄送交被
    告，經被告交由統包團隊審閱通過後，始於97年3 月12日與
    被告就系爭工程簽訂工程合約書（下稱系爭合約書），並以
    通過審查之產品規格製作系爭合約書所附估價單，其於簽約
    後，即依該估價單之內容施工完畢，然業主驗收時，認其施
    作管理員授信主機LED 與LCD 之價差應扣款3 萬元，及影視
    保全對講設備、車道管制及號誌設備、監視攝影設備之廠牌
    不符，分別扣款25萬4,223 元、1 萬7,283 元、20萬2,438
    元，被告即依此自應給付予其之工程尾款中扣款50萬3,944
    元等情，未據被告表示爭執，復有系爭合約書、工程款給付
    明細、停車場管理系統送審型錄、數位監視系統送審型錄、
    保全電視對講系統送審型錄、萬鼎公司97年1 月7 日萬鼎業
    發字第97007 、97008 、97009 號函附卷可稽，上情應堪認
    定。
四、原告主張被告扣款項目中，除LED 與LCD 之價差扣款應由其
    負責外，其餘項目之扣款理由均為設備廠牌不符，然其係依
    系爭合約書所附之估價單施作，無違約情形，被告不應拒絕
    給付該等工程款等情，被告則以前詞置辯，經查：
（一）按稱承攬者，謂當事人約定，一方為他方完成一定之工作
      ，他方俟工作完成，給付報酬之契約，民法第490 條第1
      項定有明文，是承攬契約之承攬人所負之義務即係完成約
      定之工作。本件原告與被告簽訂系爭合約書，該合約書第
      3 條第2 項就承攬範圍約定：「按本契約所附工程估價單
      所載各項條款施工。」足見兩造約定原告承攬之工作內容
      即係依該合約書所附估價單之記載，而依前所述，原告已
      依該等估價單之內容施工完畢，即已完成約定之工作，是
      原告請求被告依約給付工程款，非屬無據。
（二）被告辯稱依系爭合約書第4 條第1 項約定，原告應負責對
      其業主之驗收合格，其業主既認原告施作前開設備之廠牌
      不符而未通過驗收，其即無庸給付工程款予原告等情，而
      系爭合約書第4 條第1 項固約定：「一切遵照甲方（即被
      告）所提供之原始估價單、乙方（即原告）所提送並經業
      主核准之設備送審規範及甲方與有關工程業主或客戶所定
      之合同（包括圖樣標單），切實辦理。並負責對甲方業主
      之驗收合格。」惟「基隆市海光一村新建統包工程」為統
      包工程，擔任統包廠商之一之被告僅就其中弱電工程部分
      交由原告承攬，亦即被告與業主國防部總政治作戰局簽訂
      統包契約後，被告復就其中弱電工程部分，與原告訂立承
      攬契約，換言之，被告與業主、被告與原告間分屬不同契
      約關係，則原告施作內容自應依其與被告簽訂之系爭合約
      所定，至於被告與業主所定統包契約之內容為何，非屬被
      告所得置喙，是原告主張系爭合約書第4 條第1 項所稱原
      告「負責對甲方業主之驗收合格」，應係指原告在該合約
      書約定之設備規格範圍內對驗收負責等情，即屬可採。另
      被告陳稱其與原告簽訂系爭合約前，提供業主要求之原始
      設備規格予原告，原告表示其中部分設備規格已停產，要
      求變更規格，其遂將原告變更後之規格送交監造單位審核
      ，經監造單位同意後，其始依變更後之規格與原告訂立系
      爭合約等情，則原告於簽訂系爭合約時，應係認依據通過
      審核之規格所製作之估價單所載設備之規格，已符合被告
      與業主所訂統包契約之約定，至於業主是否同意規格之變
      更，則非原告可得知，如被告於訂立系爭合約前，未就規
      格變更一節獲得業主之同意，逕依變更後之規格，與原告
      簽訂系爭合約，則業主事後以原告施作之設備規格與業主
      要求之原始規格不同而未通過驗收之風險，自應由被告承
      擔，故被告以前詞拒絕給付工程款予原告，即非有據。
（三）綜上，原告既已完成約定之工作，則原告請求被告依約給
      付工程款，應屬有據；被告雖稱因業主認原告施作設備之
      廠牌與原始規格不符，未通過驗收，其無需給付工程款予
      原告等情，然原告與被告簽訂系爭合約前，被告已同意原
      告變更原始設備規格，則原告依被告同意變更之設備規格
      施作，即無不當，至於被告在業主同意變更設備規格前，
      逕行同意規格之變更，並依變更後之規格，與原告簽定系
      爭承攬契約，被告自應承擔業主事後不同意規格變更之風
      險，而業主以影視保全對講設備、車道管制及號誌設備、
      監視攝影設備之廠牌不符，分別對被告扣款25萬4,223 元
      、1 萬7,283 元、20萬2,438 元，總計47萬3,944 元，被
      告復以業主扣款為由，拒絕給付此等項目之工程款予原告
      ，顯係將上述業主事後不同意變更規格之風險轉由原告承
      擔，非屬合理，故原告請求被告給付此部分之工程款，即
      屬有據。從而，原告依據承攬法律關係，請求被告給付47
      萬3,944 元，及自起訴狀繕本送達被告之翌日即99年4 月
      23日至清償日止，按週年利率百分之5 計算之利息，為有
      理由，應予准許，逾此部分之請求，洵屬無據，應予駁回
      。
五、原告雖陳明願供擔保聲請宣告假執行，然本件係標的金額在
    50萬元以下之財產權訴訟，依民事訴訟法第427 條第1 項規
    定，適用簡易程序，本院既為被告敗訴之判決，即應就被告
    敗訴部分，依民事訴訟法第389 條第1 項第3 款之規定，依
    職權宣告假執行，無必要再命原告供擔保始得假執行；另被
    告陳明願供擔保請求免為假執行，就其敗訴部分，核無不合
    ，爰酌定相當之擔保金額，予以准許。至於原告敗訴部分，
    其假執行之聲請失所附麗，應予駁回。
六、訴訟費用負擔之依據：民事訴訟法第79條。
中    華    民    國    99    年    7     月    30    日
                  基隆簡易庭法  官  邰婉玲
以上正本係照原本作成。
如對本判決上訴，須於判決送達後20日內，向本院提出上訴狀。
中    華    民    國    99    年    7     月    30    日
                            書記官  王毓嫻

司法院資訊處製作；財團法人民間司法改革基金會備份。
